【裁判字號】    99,建,127
【裁判日期】    991231
【裁判案由】    給付工程款
【裁判全文】
臺灣臺北地方法院民事判決               99年度建字第127號
原      告  泉慶開發股份有限公司
法定代理人  朱泉達
訴訟代理人  張芳露
被      告  大清營造股份有限公司
法定代理人  李森田
訴訟代理人  林志嵩律師
上列當事人間請求給付工程款事件，本院於中華民國99年12月21
日言詞辯論終結，判決如下：
    主      文
被告應給付原告新臺幣壹拾萬陸仟柒佰捌拾貳元，及自民國九
十九年二月十三日起至清償日止，按年息百分之五計算之利息。
原告其餘之訴駁回。
訴訟費用由被告負擔百分之二，餘由原告負擔。
本判決第一項部分得假執行。但被告如以新臺幣壹拾萬陸仟柒
佰捌拾貳元為原告預供擔保，得免為假執行。
原告其餘假執行之聲請駁回。
    事實及理由
(甲)程序方面：
  原告起訴聲明原請求被告給付工程款新台幣（下同）253萬193
  5 元及法定遲延利息，有起訴狀在卷，嗣於訴訟中擴張聲明請
  求被告給付667 萬2653及后述遲延利息，有準備四狀在卷，是
  原告擴張聲明符合民事訴訟法第255條第1項第3 款規定，合先
  敘明。
(乙)實體方面：
一原告主張：被告於民國97年間將民生大樓晶宴整修工程、德安
  家康集合住宅新建工程、德安印象二期新建工程、德安清淞Ｇ
  區新建工程委由原告承攬施作，各工程價款及總價如附表所示
  共3976萬3500元，原告已依約完成100%、100%、95%、95%，被
  告僅給付工程款3788萬7175元，尚積欠667 萬2653元。至原告
  法定代理人朱泉達雖在前開德安清淞Ｇ區新建工程、德安印象
  二期新建工程、民生大樓晶宴整修工程之估驗單下方註記「同
  意結案」，惟該估價單所載完工數量，完工比例之百分比，以
  保留款若干元之百分比即若干元結案部分，係被告未依契約按
  期付款，持續拖欠價金，原告為取得應付之工程款，受被告之
  逼迫，且被告趁朱泉達之急迫、輕率、無經驗，朱泉達始同意
  結案之註記，原告以準備狀繕本送達為撤銷之意思表示，其依
  工程承攬書之法律關係，自得請求被告如數給付等語。並聲明
  ：(一)被告應給付667萬2653元，及其中253萬1935元、414萬718
  元部分，分別自起訴狀繕本、準備四狀繕本送達翌日起至清償
  日止，按年息5%計算之利息。(二)願以現金或華南商業銀行無記
  名可轉讓定期存單供擔保後，請准宣告假執行。
二被告則以：被告固委由原告施作前開四項工程，惟原告因故中
  途停工，有部分工程未完工，完工部分有未修補瑕疵未完成驗
  收者，經兩造多次協商達成協議，約定所有工程按現況就地結
  案，原告同意保留款按50%計付，結算工程款由被告自99年7月
  起至同年12月，按月平均給付工程款，原告更在德安清淞Ｇ區
  新建工程、德安印象二期新建工程、民生大樓晶宴整修工程之
  估驗單上註記「同意結案」，被告並未脅迫原告法定代理人朱
  泉達，更無所謂趁朱泉達急迫、輕率、無經驗之情事。是工程
  款依估驗單所載結案協議，其中民生大樓晶宴整修工程之水電
  消防工程及水電消防延伸工程，原告同意以結案時完工數量含
  稅總額分別為156萬8403元、210萬元計付結算，被告已付清款
  項。德安家康集合住宅新建工程，兩造同意以結案時完工數量
  總額含稅196萬3千元計價，被告尚餘13萬6782元未給付。德安
  印象二期新建工程原告同意以結案時完工數量含稅總額1483萬
  1380元計付結算，被告已付清款項。德安清淞Ｇ區新建工程原
  告同意以結案時完工數量含稅總額108 萬8521元計付結算，被
  告已付清該工程款云云，資為抗辯。並聲明：駁回原告之訴，
  及陳明如受不利之判決，願供擔保請准免為假執行。
三兩造不爭執之事實：
(一)被告於96年11月13日與原告簽訂工程承攬契約，將德安清淞Ｇ
  區新建工程之水電消防工程委由原告施作，未含稅總價1253萬
  元，含稅總價1315萬6500元，被告已付款1088萬8521元，為兩
  造所不爭執，有工程承攬書在卷可稽。
(二)被告於97年3 月24日與原告簽訂工程承攬契約，將德安印象二
  期新建工程之電氣、給排水、消防水電、弱電配管拉線代工工
  程委由原告施作，未含稅總價1940萬元，含稅總價2037萬元，
  被告已付款1483萬1380元，為兩造所不爭執，有該工程承攬書
  在卷足憑。
(三)被告於97年8 月15日與原告簽訂工程承攬契約，將民生大樓晶
  宴整修工程之水電消防工程及水電消防延伸工程委由原告施作
  ，未含稅總價各為188萬元、200萬元，含稅總價各為197萬400
  0元、210萬元，被告已給付原告各156萬8403元、210萬元，為
  兩造所不爭執，有工程承攬書、合約單在卷可證。
(四)被告於97年8 月15日，與原告簽訂工程承攬契約，將德安家康
  集合住宅新建工程之各戶幹線及公共盤體幹線穿線工程委由原
  告施作，未含稅總價206萬元，含稅總價216萬3000元，原告已
  施作完成，被告尚積欠原告13萬6782元，為兩造所不爭執，有
  該工程承攬書、合約單在卷足證。
(五)原告法定代理人朱泉達親自在前開德安清淞Ｇ區新建工程之水
  電消防工程、德安印象二期新建工程之電氣、給排水、消防水
  電、弱電配管拉線代工工程、民生大樓晶宴整修工程之水電消
  防工程及水電消防延伸工程之估驗單上註記「同意結案」，為
  兩造所不爭執，有估驗單在卷。
四兩造之爭點：
  本件兩造爭執之爭點，在於兩造就前開德安清淞Ｇ區新建工程
  、德安印象二期新建工程、民生大樓晶宴整修工程是否曾達成
  和解？原告法定代理人朱泉達是否受脅迫或急迫、輕率、無經
  驗在估價單上註記同意結案？
(一)有關前開三項工程達成和解部分：
1.按和解有使當事人所拋棄之權利消滅及使當事人取得和解契約
  所訂明權利之效力。民法第737 條定有明文。次按和解之本質
  ，究為創設，抑為認定，應依和解契約之內容定之。當事人以
  他種之法律關係或以單純無因性之債務約束等，替代原有之法
  律關係時，屬於創設；否則，以原來而明確之法律關係為基礎
  成立和解時，則屬認定（最高法院最高法院77年度第19次民事
  庭會議決議(一)可資參照）。
2.查原告承作德安清淞Ｇ區新建工程之水電消防工程，含稅總價
  1315萬6500元，被告已付款1088萬8521元，德安印象二期新建
  工程之電氣、給排水、消防水電、弱電配管拉線代工工程委由
  原告施作，含稅總價2037萬元，被告已付款1483萬1380元，民
  生大樓晶宴整修工程之水電消防工程及水電消防延伸工程，含
  稅總價各為197萬4000元、210萬元，被告已給付原告各156萬8
  403元、210萬元，為兩造所不爭執，已如前述。嗣因被告認為
  原告承作前開工程因故中途停工，有部分工程未完工，完工部
  分有未修補瑕疵未完成驗收，通知原告修補瑕疵，經原告員工
  蔡必毓等與被告員工鄭紹甫等協調後達成共識，以原告施作前
  開三項工程之現況結清，嗣原告法定代理人朱泉達在前開德安
  清淞Ｇ區新建工程之水電消防工程、德安印象二期新建工程之
  電氣、給排水、消防水電、弱電配管拉線代工工程、民生大樓
  晶宴整修工程之水電消防工程及水電消防延伸工程之估驗單上
  書寫「同意結案朱泉達」，為兩造所不爭執，有估驗單及所附
  請款單在卷可稽（見本院卷一第115至119頁）。堪認兩造已達
  成和解之協議，以原告所施作之工程現況為基礎，就前開估價
  單上所記載之計價及付款方式結算，被告不再要求原告修補工
  程瑕疵部分，並以請款單上記載之支票及數額支付工程款。依
  前開說明，系爭和解應屬創設性質，兩造自應受和解協議內容
  之拘束，不得違反協議之約定，再另為請求。則被告辯稱兩造
  就前開三項工程部分以達成結案之和解，被告不得再主張另行
  計價請求其他工程款，自屬可取。
3.前開三項工程部分兩造既已達成結案之和解，則原告聲請本院
  傳訊原告出納人員賴玉真和工程人員盧錦和，以證明前開三項
  工程之完工比例等，自無傳訊之必要。
(二)有關原告不得撤銷和解部分：
1.末按法律行為，係乘他人之急迫、輕率或無經驗，使其為財產
  上之給付或為給付之約定，依當時情形顯失公平者，法院得因
  利害關係人之聲請，撤銷其法律行為或減輕其給付。前項聲請
  ，應於法律行為後一年內為之。因被脅迫而為意思表示者，表
  意人得撤銷其意思表示。前條之撤銷，應於脅迫終止後，一年
  內為之。但自意思表示後，經過十年，不得撤銷。民法第74條
  、第92條第1項、第93條定有明文。
2.原告主張其法定代理人朱泉達因受被告脅迫及因急迫、輕率、
  無經驗，始在前開估價單上註記「同意結案」，其已撤銷該意
  思表示云云，惟被告否認之，自應由原告依民事訴訟法第 277
  條關於舉證責任分配之規定，就原告法定代理人朱泉達係受被
  告之脅迫，或因急迫、輕率、無經驗，始在前開估價單上註記
  「同意結案」此一有利於己之事實，負舉證之責任。惟原告就
  此部分主張，並未提出證據予以證明。故原告主張原告法定代
  理人朱泉達因受被告脅迫及因急迫、輕率、無經驗，始在前開
  估價單上註記「同意結案」，其依民法第74條、第92條規定，
  得撤銷該意思表示云云，尚不足取。
五綜上所述，被告積欠原告之工程款，僅有德安家康集合住宅新
  建工程之各戶幹線及公共盤體幹線穿線工程，尾款13萬6782元
  ，為兩造所不爭執，已如前述。從而，原告依工程承攬書之法
  律關係，請求被告給付13萬6782元，及自起訴狀繕本送達翌日
  即99年2 月13日起至清償日止，按年息5%計算之利息之範圍內
  ，此有送達證書在卷，符合民法第229條第2項、第233條第1項
  前段、第203條2項之規定，為有理由，應予准許。其餘請求部
  分，為無理由，不應准許。
六本件事證已臻明確，原告聲請訊問證人賴玉真、盧錦和等兩造
  其餘攻擊防禦方法，經核與勝負之判斷不生影響，爰不予逐一
  論酌，附此敘明。
七另本判決主文第一項所命被告給付金額未逾50萬元，依民事訴
  訟法第389條第1項第5 款規定，應依職權宣告假執行。又被告
  陳明願供擔保後，請准宣告免為假執行，經核原告勝訴部分，
  合於規定，爰酌定相當之擔保金額，予以准許。至原告其餘之
  訴既經駁回，其該部分假執行之聲請，因訴之駁回而失所附麗
  ，不應准許。
八訴訟費用負擔之依據：民事訴訟法第79條。
中    華    民    國    99    年    12    月    31    日
                  民事第六庭法  官  姜悌文
以上為正本係照原本作成
如對本判決上訴，須於判決送達後20日內向本院提出上訴狀。如
委任律師提起上訴者，應一併繳納上訴審裁判費。
中    華    民    國    99    年    12    月    31    日
                            書記官  羅振仁

司法院資訊處製作；財團法人民間司法改革基金會備份。
